最高法院刑事判決　　　　　　九十四年度台上字第六三七八號
　　上　訴　人　甲○○
　　　　　　　　　　　　弄33.
上列上訴人因殺人未遂案件，不服台灣高等法院中華民國九十二
年三月十三日第二審判決（九十二年度上訴字第三八五號，起訴
案號：台灣桃園地方法院檢察署九十一年度偵字第六六二八號）
，提起上訴，本院判決如下：
    主  文
上訴駁回。
    理  由
按刑事訴訟法第三百七十七條規定：上訴於第三審法院，非以判
決違背法令為理由，不得為之。是提起第三審上訴，應以原判決
違背法令為理由，係屬法定要件。如果上訴理由狀並未依據卷內
訴訟資料，具體指摘原判決不適用何種法則或如何適用不當，或
所指摘原判決違法情事，顯與法律規定得為第三審上訴理由之違
法情形，不相適合時，均應認其上訴為違背法律上之程式，予以
駁回。本件原判決認定上訴人甲○○於民國九十一年三月三十一
日晚間九時九分許，至桃園縣楊梅鎮○○路七十號十二樓前，女
友劉淑臻住宅大樓一樓中庭，因不滿曾遭受古春琳毀損及傷害並
揚言要殺害其全家等情，心生怨恨，經按對講機未獲回應；又獲
悉古春琳在劉淑臻家，益加憤怒，乃萌生殺人犯意，先至車上取
出預藏之西瓜刀一把，再以對講機誘使古春琳下樓察看，趁古春
琳下至一樓大廳正在尋找何人到訪之際，迅速推開大廳之玻璃門
快速走向古春琳，以西瓜刀砍向古春琳之左側頭部，古春琳以左
手抵擋，復砍傷其左手，古春琳倒地後，又朝其大腿砍殺兩刀以
洩憤，致古春琳受有左頂葉腦挫傷出血及凹陷性骨折、左大腿、
左手撕裂傷等致命之傷害，經劉淑臻將之送醫，始倖免於難。上
訴人逞兇後駕車離去，先將作案用之西瓜刀棄置於桃園縣龍潭工
業區台灣電裝公司大門口旁之草叢內，再於同日晚間九時十分許
，以電話向桃園縣警察局楊梅分局草湳派出所自首，並接受裁判
等情。因而維持第一審論處上訴人殺人未遂罪刑之判決，駁回其
在第二審之上訴，已綜核全部卷證資料，詳加斟酌論斷，敘明其
所憑之證據及認定之理由，而以上訴人否認犯罪所持之辯解為不
足採，予以指駁綦詳，俱有卷存之證據資料可資覆按。從形式上
觀察，並無判決違背法令之情形存在。按刑法上殺人罪與重傷害
罪之區別，需視加害人有無殺意為斷，被害人所受之傷害程度，
固不能據為認定有無殺意之唯一標準，但加害人之下手情形如何
，於審究犯意方面，仍不失為重要參考資料。而頭部為人體之要
害，西瓜刀為致命之兇器，為眾所週知之事實，上訴人不得諉為
不知。茲古春琳及上訴人分別為劉淑臻前後任男女朋友，上訴人
因不滿曾遭受古春琳毀損及傷害並揚言要殺害其全家，心生怨恨
，手持西瓜刀朝其要害左側頭部砍殺、復砍傷其左手，古春琳倒
地後，仍不罷休，又朝其大腿砍殺兩刀，致被害人受有左頂葉腦
挫傷出血及凹陷性骨折、左手、左大腿撕裂傷，該等傷勢若未醫
治得宜，確有危及生命及致命之虞，又被害人就醫後，經開顱手
術摘除腦血腫，仍殘存語言障礙及右側肢體無力，神經功能障礙
，逾半年始有恢復之可能，業經壢新醫院函覆屬實，足見上訴人
下手甚重、殺意至堅，原判決已審酌壢新醫院之覆函、被害人之
指訴、證人劉苑平之證詞等直接、間接證據，本於推理作用認定
其有殺人之犯意，而以殺人未遂罪論處，此乃其取捨證據及證據
證明力判斷職權之合法行使，其所為判斷，尚無悖離一般經驗法
則，自不得指為違法。又刑法之正當防衛係以排除現在不法之侵
害為前提要件，若不法之侵害尚未發生，即無防衛可言。上訴人
手持西瓜刀，以對講機誘使被害人下樓，趁被害人徒手下樓進入
大廳之際，迅以西瓜刀砍殺之，被害人並未先行攻擊上訴人，既
無現在不法之侵害，即無防衛可言，原審認不符正當防衛之要件
，其適用法則仍無違誤。另刑事訴訟法所稱依法應於審判期日調
查之證據，係指與待證事實有重要關係，在客觀上顯有調查必要
性之證據而言，故其範圍並非漫無限制，必其證據與判斷待證事
實之有無，具有關連性，得據以推翻原判決所確認之事實，而為
不同之認定，若僅係枝節性問題，或所證明之事項已臻明瞭，當
事人聲請調查之證據，僅在延滯訴訟，甚或就同一證據再度聲請
調查，自均欠缺其調查之必要性，原審未依聲請為無益之調查，
皆無違法可言。上訴人有殺人之犯意，事證已臻明確，上訴人聲
請傳喚證人劉淑臻證明當天載送被害人送醫，費時半小時，並無
生命之危險云云，不具調查之必要性，原審未為無益之調查，復
無應於審判期日調查之證據未予調查之違法。末查刑之量定係法
律賦予法院自由裁量之事項，倘於科刑時，已斟酌刑法第五十七
條所列各款事項，未逾越法定刑度，又未明顯違背正義，即難謂
違法。原判決審酌上訴人犯罪之動機、手段、被害人之傷勢、雙
方已和解等一切情狀，處以有期徒刑三年，已詳敘其量刑之具體
理由，此亦為其審判職權之合法行使，並未逾越法律所規定之範
圍，或濫用其權限，尤不得指為違法。而本件既應從程序上駁回
上訴，上訴人請求宣告緩刑乙節，自屬無從斟酌。上訴意旨置原
判決上開明確論斷於不顧，對原審取捨證據及證據證明力判斷之
審判職權行使，任憑己見，或就同一證據資料為相異之評價，或
就不影響於判決本旨事項再為事實上之爭辯，均與法律規定得為
第三審上訴理由之違法情形，不相適合，其上訴為違背法律上之
程式，應予駁回。
據上論結，應依刑事訴訟法第三百九十五條前段，判決如主文。
中　　華　　民　　國　九十四　年　十一　　月 　十七 　日
                      最高法院刑事第三庭
                          審判長法官  紀　俊　乾
                                法官  黃　正　興
                                法官  劉　介　民
                                法官  陳　東　誥
                                法官  林　秀　夫
      本件正本證明與原本無異
                                      書  記  官
中　　華　　民　　國　九十四　年　十一　　月　二十一　日
                                                      Y
